【裁判字號】    97,交抗,333
【裁判日期】    970630
【裁判案由】    聲明異議
【裁判全文】
臺灣高等法院高雄分院刑事裁定         97年度交抗字第333號
抗  告  人  交通部公路總局高雄區監理所
受處分人    甲○○
上列抗告人因受處分人違反道路交通管理處罰條例案件，不服臺
灣高雄地方法院中華民國97年5 月21日裁定（97年度交聲字第85
3 號），提起抗告，本院裁定如下：
    主  文
抗告駁回。
    理  由
一、抗告意旨略以：道路交通管理處罰條例吊扣駕駛執照之目的
    ，並非僅為處罰違反道路交通管理事件之行為人，尚有暫時
    禁止行為人於道路上駕駛，以免其短期內再犯之意，以避免
    駕駛人於短期內駕駛動力交通車輛行駛於道路，而危及一般
    用路人，此一考量公眾用路安全之立法，與個人生存權、工
    作權之保障，兩相權衡所保障之利益，堪認上開吊扣駕照之
    規定，尚在立法機關之立法裁量權限範圍內，並無顯然侵害
    受處分人之生存權及工作權。本件受處分人甲○○領有職業
    大客車駕駛執照，既係酒後駕駛自用小客車違規而遭取締，
    則抗告人依道路交通管理處罰條例第35條第1 項第1 款規定
    吊扣其職業大客車之駕駛執照，於法自無不合，因而提起抗
    告，請求撤銷原裁定云云。
二、按汽車駕駛人，駕駛汽車經測試檢定，酒精濃度超過規定標
    準者，處新台幣1 萬5,000 元以上6 萬元以下罰鍰，並當場
    移置保管其車輛及吊扣其駕駛執照1 年；因而肇事致人受傷
    者，並吊扣其駕駛執照2 年；致人重傷或死亡者，吊銷其駕
    駛執照，並不得再考領，道路交通管理處罰條例第35條第1
    項第1 款定有明文。
三、又94年12月14日修正、95年3 月1 日施行前之道路交通管理
    處罰條例第68條固規定「汽車駕駛人，因違反本條例及道路
    交通安全規則之規定，受吊扣或吊銷駕駛執照處分時，吊扣
    或吊銷其持有各級車類之駕駛執照」，惟修正後業已刪除「
    吊扣」之規定，改為「汽車駕駛人，因違反本條例及道路交
    通安全規則之規定，受吊銷駕駛執照處分時，吊銷其持有各
    級車類之駕駛執照」，其修正理由乃係舊法將違法或違規駕
    駛人所持有各級車類之駕駛執照一併吊扣，失之過酷，影響
    人民工作及生活甚鉅，故依修正後之該條規定，受吊扣駕駛
    執照處分時，僅能吊扣違規當時所駕車類之駕駛執照，不再
    吊扣其持有各級車類之駕駛執照。又行政行為，有多種同樣
    能達成目的之方法時，應選擇對人民權益損害最少者，且採
    取之方法所造成之損害不得與欲達成目的之利益顯失均衡，
    行政程序法第7 條第2 款、第3 款定有明文。
四、經查：
  (一)本件異議人於96年6 月3 日20時許，酒後駕駛車號ZN-0303
    號自用小客車，行經高雄縣大社鄉○○路132 之7 號前，為
    警攔檢測得吐氣後酒精濃度達每公升0.27毫克之測試值，遂
    予製單舉發，嗣原處分機關以異議人違規事實明確，依道路
    交通管理處罰條例第35條第1 項第1 款規定，以上開原處分
    裁處異議人罰鍰27,000元，吊扣駕駛執照12個月，施以道安
    講習等事實，為異議人所不爭執，並有舉發違反道路交通管
    理事件通知單、原處分機關裁決書各1 份附卷可稽，是異議
    人酒後駕駛自用小客車有上開違規事實明確，堪以認定。
  (二)本件異議人酒後駕駛自用小客車，依法本應吊扣其自用小客
    車駕駛執照，雖因異議人領有職業大客車駕駛執照，致無較
    低級車類之自用小客車駕駛執照可供吊扣，然並非除吊扣其
    職業大客車駕駛執照外，別無其他方法可達到禁止其騎乘輕
    型機車之目的，則在本件異議人無自用小客車駕駛執照可供
    吊扣之情形下，吊扣其大客車駕駛執照，雖可達成禁止異議
    人繼續酒後駕駛之目的，然亦同時造成剝奪異議人駕駛其他
    各類車輛之結果，所造成之損害與所欲達成目的之利益，顯
    然失衡，已違反比例原則，有違上開行政程序法第7 條所揭
    示「行政處分應選擇對人民權益損害最少原則」，並與道路
    交通管理處罰條例第68條之修正意旨不符。
  (三)綜上所述，本件異議人領有大客車駕駛執照，酒後駕駛自用
    小客車之違規事實，固屬明確，惟原處分機關以異議人未領
    有自用小客車駕駛執照，仍執行吊扣異議人職業大客車駕駛
    執照12個月部分，既因異議人無自用小客車駕照可供吊扣，
    該部分之處分無法執行，法院即無從予以維持，是以原處分
    關於吊扣異議人駕駛執照12個月部分，應予以撤銷。
  (四)綜上所述，本件抗告為無理由，應予駁回。
五、據上論結，應依道路交通案件處理辦法第26條，刑事訴訟法
    第412條，裁定如主文。
中    華    民    國    97    年    6     月    30    日
                  刑事第三庭    審判長法  官   周賢銳
                                      法  官   黃憲文
                                      法  官   黃仁松
以上正本證明與原本無異。
不得再抗告。
中    華    民    國    97    年    6     月    30    日
                                      書記官   馬蕙梅


司法院資訊處製作；財團法人民間司法改革基金會備份。
